【裁判字號】    94,訴,422
【裁判日期】    950227
【裁判案由】    強盜
【裁判全文】
臺灣花蓮地方法院刑事判決               94年度訴字第422號
公  訴  人  臺灣花蓮地方法院檢察署檢察官
被      告  丁○○
                    （另案於臺灣花蓮監獄執行）
指定辯護人  范明賢律師
上列被告因強盜案件，經檢察官提起公訴（94年度偵字第2458號
），本院判決如下：
    主  文
丁○○攜帶兇器竊盜，因脫免逮捕，而當場施以強暴，未遂，累
犯，處有期徒刑肆年，扣案之鐮刀、老虎鉗、鐵鎚、扳手各壹支
、螺絲起子貳支與公事包壹個均沒收。
    事  實
一、丁○○曾因違反毒品危害防制條例案件，經臺灣花蓮地方法
    院於民國88年10月7日以88年度花簡字第283號判處有期徒刑
    4月確定，甫於93年5月30日執行完畢。詎竟不知悔改，復意
    圖為自己不法之所有，於94年7 月3日下午2時許，攜帶客觀
    上足供兇器使用之鐮刀、老虎鉗、鐵鎚、扳手（起訴書漏載
    ）各1支與螺絲起子2支等工具（置於其攜帶之公事包內），
    騎乘腳踏車至花蓮縣花蓮市○○里○○街237 巷內竹林中，
    侵入丙○○搭蓋使用之雞舍內，持上開老虎鉗等工具欲竊取
    電線內覆之銅線，其將電線剪斷後，尚未全部取出電線內覆
    之銅線時（僅捆成二小捆銅線，尚有未取銅線之電線），甫
    遭丙○○發現有異上前查看，丁○○發現形跡敗露後，旋逃
    逸現場，並將其攜帶之上開工具均棄置現場而未能行竊得逞
    ，丙○○發現雞舍遭丁○○入侵行竊後，旋將雞舍地面上之
    2 捆銅線搬離雞舍置於其騎乘之機車旁，嗣發現丙○○又返
    回雞舍欲取工具，乃隨即找姪子甲○○前來幫忙逮捕，並請
    他人報警處理，然丁○○拿取上開鐮刀後，知悉遭發現，又
    隨即逃逸，然遭丙○○追躡於後，嗣丙○○趕上丁○○後阻
    其離去而與之發生拉扯，丁○○為脫免逮捕，竟持手中之鐮
    刀朝丙○○揮砍，當場施以強暴，致丙○○左手下臂受有開
    放性傷口之傷害（傷害部分未據告訴），嗣丙○○乃與隨後
    趕到之甲○○合力制伏丁○○而將之逮捕，經警到現場處理
    時，除扣得上開丁○○之鐮刀1 支，並在雞舍內扣得上開丁○○之老虎鉗、鐵鎚、扳手各1 支、螺絲起子2支與公事包1
    個等物而查獲上情。
二、案經丙○○訴由花蓮縣政府警察局花蓮分局報請臺灣花蓮地
    方法院檢察署檢察官偵查起訴。
    理  由
壹、證據能力部分：茲因被告丁○○及辯護人就公訴人引用之證
    人丙○○、甲○○2 人之警詢筆錄證據能力均有所爭執，不
    同意於審判中作為證據，爰先予論述如下：按被告以外之人
    於審判外之言詞或書面陳述，除法律有規定者外，不得作為
    證據；被告以外之人於檢察事務官、司法警察官或司法警察
    調查中所為之陳述，與審判中不符時，其先前之陳述具有較
    可信之特別情況，且為證明犯罪事實存否所必要者，得為證
    據；刑事訴訟法第159條第1項、第159條之2分別定有明文。
    經查，證人丙○○、甲○○等2 人於本院中證述被告所為竊
    盜及準強盜等犯行之證詞，與渠等警詢中所陳情節，並無前
    後證述不符之情形存在，是依上開說明，其警詢中之證詞自
    不具有證據能力。
貳、有罪認定部分：訊據被告丁○○就上開時、地持兇器竊盜未
    遂行為等情坦承不諱，惟矢口否認上開加重準強盜之事實，
    辯稱：伊當時係遭丙○○、甲○○等人發現竊盜犯行後，遭
    渠等持木棍毆打致倒地，伊為求自衛，乃隨地抓起東西抵擋
    ，不小心揮傷丙○○，伊並不知該拾起的物品是鐮刀，鐮刀
    亦非伊所有，伊係為自衛，非故意揮砍丙○○云云。
一、經查：
（一）被告於上開時、地持兇器竊盜未遂之事實，業據被告於警
      詢、偵查及本院訊問時均坦承不諱，核與證人丙○○到庭
      證述情節相符，並有贓物領據1 份、現場照片數張及扣案
      之鐮刀、老虎鉗、鐵鎚、扳手各1支、螺絲起子2支及公事
      包一個等物足證，而質諸證人丙○○於本院訊問時證稱：
      「（審判長問：雞舍內東西有無被偷走？）沒有。只有變
      電筒被破壞，電線被拆掉。」、「（審判長問：當時被拆
      掉的電線是否在現場？）有，我一發現就把拆掉的電線帶
      到機車上，但變電筒還在雞舍，我認為被告當時是想偷電
      線。」等語，是依證人所證，被告第1 時間被丙○○發現
      行竊而自雞舍逃逸之際，其並無竊走雞舍內任何財物，而
      觀諸現場地面除丙○○事後取走之銅線2 捆外，尚有剪斷
      掉落於地面之未剝皮之電線，顯見被告係於接續實施電線
      銅線之抽取剪斷行為，任令電線隨意掉落地面之際，即為
      人察覺，是就掉落地面上之銅線及電線，實難認定被告已
      建立全然之持有支配關係，是認被告逃逸前，尚未取得上
      開贓物持有支配力，故被告此部分所為，應屬竊盜未遂，
      是被告自白竊盜未遂犯行，應與事實相符，堪可認定。
（二）被告於上開時、地竊盜未遂後為脫免逮捕，持鐮刀揮砍丙○○，對其施以強暴行為之事實部分：質諸證人丙○○於
      本院證稱：「我先發現他，當我走過去，他要跑走，我到
      現場看我雞舍的東西都被破壞，我把他破壞的東西要帶回
      去，當我走到我的雞舍時，發現被告正要拿回他自己的工
      具，我就問他到這裡做什麼，他說在這裡工作，我問他誰
      叫你來的，且我有打電話要派出所過來處理，他就要跑，
      我不讓他跑，拉扯中他就拿鐮刀在我左手臂砍一刀。」、
      「（檢察官問：被告如何將你手臂劃傷？）他要跑掉，我
      從後方拉他，他回頭砍我手臂。」、「（檢察官問：被告
      辯解說是你們二人將他壓在地上，他才砍你，有何意見？
      ）不是，是他將我砍傷後，我和甲○○才將他制伏，等警
      察來。」等語，而證人甲○○亦於本院中證稱：「我們請
      家裡的人報警，在警察還沒有到時，我和丙○○一起圍捕
      他，被告要跑，我們叫他不要跑，還問他為何在該處，手
      上還有拿刀，他說在閒逛，我跟他說我們已經報警了，問
      他是否在偷電線，他說沒有就馬上要跑，我們看他要跑就
      追上去，丙○○在前面追，我在後面，丙○○要拉他時，
      他轉身拿鐮刀就砍他丙○○的手。」、「（檢察官問：被
      告稱是你和丙○○將他壓在地上一直打他，他才拿鐮刀砍
      ，有何意見？）是被告先拿鐮刀砍丙○○，我們才將他壓
      在地上，等警察到。」等語，2 人所證互核相符，且證人
      丙○○、甲○○與被告之間素無怨隙，當無故為虛偽證述
      而冒偽證刑責，此外，並有丙○○受傷照片數張及慈濟醫
      院診斷書1 份在卷可稽。至被告及辯護人以其係遭丙○○
      等人毆打倒地後，隨地撿拾物品抵擋時，不小心揮到丙○○，被告係出於自衛，非脫免逮捕所為之強暴行為等情置
      辯，惟查，上開鐮刀係被告所有攜帶至現場行竊之工具等
      情，業據被告於警詢及偵查中均自承在卷，而證人丙○○
      、甲○○亦於本院訊問時證稱上開鐮刀非渠等所有等情相
      符，是被告於本院改異前詞，辯稱扣案鐮刀係伊隨地撿拾
      之物，非其帶至現場行竊之工具，顯係卸責之詞，自難採
      信；又觀諸卷附丙○○受傷照片，其左手上臂受到砍傷之
      傷口深且長，足徵被告持刀揮砍時所用之力道非輕，顯然
      係積極加害之行為，衡情該傷勢應係被告基於故意傷害之
      行為，而非消極抵擋揮撥所肇致，至被告雖身上亦有左、
      右手等部分之傷，然據證人丙○○證稱：「（辯護人問：
      為何被告會受傷？）因為我被他砍了以後，我要反擊，我
      怕繼續被傷害。」等語甚明，是被告辯稱係遭毆打後為求
      自衛始持鐮刀抵擋不慎揮撥到丙○○所造成，顯非事實，
      綜上所述，被告所辯砍傷丙○○係自衛行為云云，無非事
      後卸責之詞，不足採信，是被告攜帶兇器竊盜未遂，因脫
      免逮捕，而當場對丙○○施以強暴之犯行，事證明確，足
      以認定，應依法論科。
二、按被告丁○○於上揭時、地行竊時所攜帶之鐮刀、老虎鉗、
    鐵鎚、扳手各1支與螺絲起子2支等物，係有尖刃或質地堅硬
    之鐵製工具，在客觀上足以對人之生命身體產生危害，具有
    行兇之危險性，自屬兇器之一種。又按刑法準強盜罪，係以
    竊盜或搶奪為前提，在脫免逮捕之情形，其竊盜或搶奪既遂
    者，即以強盜既遂論，如竊盜或搶奪為未遂，即以強盜未遂
    論（參最高法院68年度台上字第2772號判例意旨）。則被告
    丁○○攜帶兇器實施竊盜未遂後，為脫免逮捕而對丙○○施
    以傷害之強暴犯行，核其所為，係刑法第329 條所規範之準
    強盜行為，且已具有同法第321條第2項、第1項第3款之情事
    ，自應依刑法第330條第2 項、第1項之加重準強盜未遂罪論
    處（參照最高法院42年臺上字第523 號判例、同院48年臺上
    字第166號判例），是被告係犯刑法第329條、第330條第1項
    、第2 項之加重準強盜未遂罪，公訴人認被告所為，業已構
    成竊盜既遂，容有未洽，理由已如上述。又查，被告有如事
    實欄記載之前科及執行有期徒刑完畢事實，並於93年5 月30
    日執行完畢，有臺灣高等法院被告前案紀錄表在卷可憑，其
    於執行完畢後5 年之內再犯本件有期徒刑以上之罪，係屬累
    犯，應依刑法第47條之規定加重其本刑。又被告所犯加重準
    強盜罪既屬未遂，爰依刑法第26條前段之規定，按既遂犯之
    刑度減輕其刑，並依法先加後減之。爰審酌被告有前述之犯
    罪前科紀錄，素行非佳，再為本件犯行，且竊盜後為脫免逮
    捕，竟再持兇器鐮刀施強暴於被害人，對社會治安危害非微
    ，惟衡以被告於案發後警詢、偵查及本院均坦承竊盜部分之
    犯行，而於本院審理時，尚有悔悟之意，以及其犯罪手段、
    目的及所生損害等一切情狀，量處如主文所示之刑。扣案之
    鐮刀、老虎鉗、鐵鎚、扳手各1支、螺絲起子2支及公事包一
    個等物，均為被告所有，供本案犯行所用，乃依刑法第38條
    第1項第2款宣告沒收。
據上論斷，應依刑事訴訟法第299條第1項前段、刑法第329 條、
第330條第1 項、第2項、第47條、第26條、第38條第1項2款，判
決如主文。
本案經檢察官乙○○到庭執行職務
中    華    民    國    95    年    2     月    27    日
                        臺灣花蓮地方法院刑事第三庭
                              審判長法  官  鄭培麗
                                    法  官  楊仲農
                                    法  官  張嘉芬
上列正本證明與原本無異。
如對本判決不服，應於送達後10日內，向本院提出上訴狀。（應
抄附繕本）
                                    書記官  林佳慧
中    華    民    國    95    年    3     月    1     日
附錄本判決論罪之法律條文：
中華民國刑法第329條：
竊盜或搶奪，因防護贓物、脫免逮捕或湮滅罪證，而當場施以強
暴脅迫者，以強盜論。
中華民國刑法第330條：
犯強盜罪而有第三百二十一條第一項各款情形之一者，處七年以
上有期徒刑。
前項之未遂犯罰之。


司法院資訊處製作；財團法人民間司法改革基金會備份。
